臺灣高等法院臺南分院刑事判決　　　　95年度上訴字第1344號
上　訴　人
即　被　告　甲○○
上列上訴人因違反著作權法案件，不服臺灣臺南地方法院95年度
訴字第799號中華民國95年10月18日第一審判決（聲請簡易處刑
案號：臺灣臺南地方法院檢察署95年度速偵字第28號），提起上
訴，本院判決如下：
    主  文
原判決撤銷。
甲○○連續意圖銷售而擅自以重製於光碟之方法侵害他人之著作
財產權，處有期徒刑捌月。扣案如附表所示內含盜版軟體之光碟
片壹佰貳拾貳片、光碟棉套壹佰只、信封伍拾只、空白光碟伍佰
片均沒收。
    事  實
一、甲○○明知如附表所示之電腦程式著作，均係附表所示廠商
    所享有著作權之電腦程式著作，非經該等廠商之同意或授權
    ，不得擅自重製、銷售，然為圖獲利，竟自民國九十四年十
    一月十六日起，至九十五年三月三日止，基於意圖銷售而非
    法重製他人享有著作權之電腦程式於光碟上，並予以銷售之
    概括犯意，在未經附表所示廠商同意或授權情形下，在其位
    於臺南市○區○○路一百六十五巷五十三號處，以其所有之
    電腦主機三台，及燒錄機一台等工具，擅自將其在網際網路
    上所下載而得如附表所示之電腦程式，連續重製於其所備之
    光碟上，並於其向奇摩雅虎拍賣網站所申請之網頁內，刊載
    欲以每片新臺幣（下同）一百至二百元不等之價格販賣附表
    所示，內含非法重製軟體之光碟之廣告，並在該網站留有其
    所申請之電子郵件帳號（帳號為cd20 03gogo＠yahoo.com.
    tw），藉以招攬不特定上網瀏覽者選購，並供購片顧客聯絡
    訂購之用。甲○○並向不知情之其母劉阿金借用劉阿金所申
    辦之郵局帳戶（局號：0000000號，帳號：0000000號）作為
    購買前揭非法軟體者匯款之用。甲○○以此方式連續販售盜
    版電腦程式光碟前後共計三百餘次，獲利約五萬餘元。嗣於
    九十五年三月三日下午二時二十許，為警持搜索票至甲○○
    前開住處，執行搜索而當場查獲，並扣得其所有，且供前開
    非法重製、販售電腦程式所用之個人電腦主機三台、外接式
    燒錄機一台、如附表所示，內含非法重製電腦程式之光碟一
    百二十二片，及亦為甲○○所有，預備供非法重製、販售電
    腦程式所用之光碟棉套一百只、信封五十只、空白光碟五百
    片等物，及雖屬甲○○所有，然非供非法重製、販售前揭電
    腦程式所用之手提電腦、電腦主機各一台、及光碟片二千一
    百八十八片等物。
二、案經內政部警政署保安警察隊第二總隊第一大隊第三中隊報
    告臺灣臺南地方法院檢察署檢察官偵查後，聲請簡易判決處
    刑。
    理  由
一、上揭犯罪事實，業據被告甲○○於偵查、原審及本院審理時
    坦承不諱，並有內含非法重製電腦程式之光碟片一百二十二
    片、電腦主機三台、外接式燒錄機一台、光碟棉套一百只、
    信封五十只、空白光碟五百片等物扣案可參，另有雅虎拍賣
    的帳戶資料一份在卷可稽，足證被告於偵查、原審法院及本
    院審理時之自白與事實相符，自得採為被告論罪之依據。被
    告連續意圖銷售而非法重製他人享有著作權之電腦程式於光
    碟上，並予以銷售之犯行明確，堪以認定，應依法論科。
二、核被告甲○○所為係犯著作權法第九十一條第三項、第二項
    之意圖銷售而擅自以重製於光碟之方法侵害他人之著作財產
    權罪及同法第九十一條之一第一項之擅自以移轉所有權之方
    式散布重製物而侵害他人之著作財產權罪。公訴人聲請簡易
    處刑認被告涉犯著作權法第九十一條之一第三項、第二項之
    明知係侵害著作財產權之光碟而散佈之罪嫌，尚有未洽，應
    予變更。被告先後多次意圖銷售而擅自以重製於光碟之方法
    侵害他人著作財產權及擅自以移轉所有權之方法散布重製物
    而侵害他人之著作財產權之行為，時間緊接，所犯係構成要
    件相同之罪，顯係基於概括犯意為之，均為連續犯，應依法
    論以一罪，並各加重其刑。再被告於同時同地意圖銷售而擅
    自重製如附表所示多數著作權人之音樂及視聽著作，及以移
    轉所有權之方法散布侵害如附表所示著作權人之著作財產權
    之重製物，均係以一重製或散布行為同時侵害多數著作權人
    之法益，為想像競合犯，應從一重處斷。又被告所犯上開二
    罪間，有方法結果之牽連關係，為牽連犯，應從一重論以連
    續意圖銷售而擅自以重製於光碟之方法侵害他人之著作財產
    權罪。另按被告行為後，刑法及刑法施行法業於九十四年二
    月二日經總統以華總一義字第０九四０００一四九０一號令
    修正公布，並於九十五年七月一日施行（下稱新刑法，修正
    前刑法下稱舊刑法），參酌最高法院九十五年五月二十三日
    刑事庭第八次會議決議，新刑法第二條第一項之規定，係規
    範行為後法律變更所生新舊法律比較適用之準據法，於新刑
    法施行後，應適用新刑法第二條第一項之規定，為「從舊從
    輕」之比較。另本件被告所犯多次非法重製電腦程式及販售
    非法重製電腦程式犯行，經本院審理結果，認為分別犯著作
    權法第九十一條第三項、第二項之意圖銷售而擅自以重製於
    光碟之方法侵害他人之著作財產權罪及同法第九十一條之一
    、第一項之擅自以移轉所有權之方式散布重製物而侵害他人
    之著作財產權罪，雖九十五年七月一日修正施行之刑法，已
    刪除第五十五條後段牽連犯及第五十六條連續犯之規定，但
    本件被告所犯本罪之時間在刑法修正施行前，而依修正前刑
    法之規定，本案被告所為，應係分別論以連續意圖銷售而擅
    自以重製於光碟之方法侵害他人之著作財產權罪及連續擅自
    以移轉所有權之方式散布重製物而侵害他人之著作財產權罪
    ，並從一重之連續意圖銷售而擅自以重製於光碟之方法侵害
    他人之著作財產權罪處斷，經依連續犯規定加重其刑至二分
    一後，其最重本刑為七年六月，而刑法修正後，因連續犯與
    牽連犯均已刪除，故應將所犯前開各罪均予分論併罰，合併
    定其應執行之行後其法定最高本刑顯較刑法修正前所論處之
    刑責為重，依刑法第二條第一項之規定比較結果，應適用較
    輕之修正前刑法而論以連續意圖銷售而擅自以重製於光碟之
    方法侵害他人之著作財產權罪。
三、原審以被告成立著作權法第九十一條第三項之罪，處以有期
    徒刑捌月，固非無見，惟查，(一)本件檢察官起訴之對象為被
    告「甲○○」，原審判決書當事人欄亦載明被告為「甲○○
    」，但於事實欄一第一行卻將被告記載為「張宏正」，顯有
    不當；(二)原審認被告除應成立著作權法第九十一條第三項、
    第二項之意圖銷售而擅自以重製於光碟之方法侵害他人之著
    作財產權罪外，另成立同法第九十一條之一第三項、第一項
    之擅自以移轉所有權之方式散布光碟重製物而侵害他人之著
    作財產權之罪。然查，著作權法第九十一條之一第三項規定
    其重製物為光碟者，其成立要件，限於犯前項即第二項之罪
    ，始成立該項之犯罪。但原審判決卻認被告係犯同條第一項
    之罪，又成立同條第三項之罪，適用法規顯有違誤，亦屬不
    當。(三)原審判決事實欄載明扣得被告甲○○所有，預備供非
    法重製、販售電腦程式所用之光碟棉套一百只、信封五十只
    、空白光碟五百片等物，卻漏未依修正後刑法第三十八條第
    三項、第一項第二款之規定對之宣告沒收，亦有未洽。被告
    上訴意旨指摘原判決量刑過重，雖不足採，惟原判決既有可
    議，自應由本院將原判決撤銷予以改判。爰審酌被告犯罪動
    機、手段、目的、所得、犯罪後坦承不諱，尚未賠償被害人
    損害，未取得被害人之諒解之態度等一切情狀，量處有期徒
    刑捌月，以資懲儆。扣案如附表所示內含非法重製電腦程式
    之光碟片一百二十二片，及供被告非法重製、販售電腦程式
    所用之個人電腦主機三台、外接式燒錄機一台，應依著作權
    法第九十八條之規定沒收之。被告行為後，新修正施行有關
    沒收之規定，係將修正前刑法第三十八條第一項第三款「因
    犯罪所得之物」，改為「因犯罪所生或所得之物」，將第二
    項「前項第一款之物，不問屬於犯人與否，沒收之」，改為
    「前項第一款之物，不問屬於犯罪行為人與否，沒收之」，
    將第三項「第一項第二款、第三款之物，以屬於犯人者為限
    ，得沒收之。但有特別規定者，依其規定」，改為「第一項
    第二款、第三款之物，以屬於犯罪行為人者為限，得沒收之
    。但有特別規定者，依其規定」，並將修正前刑法第四十條
    規定「沒收，於裁判時併宣告之。但違禁物得單獨宣告沒收
    」，改為「沒收，除有特別規定者外，於裁判時併宣告之。
    違禁物或專科沒收之物，得單獨宣告沒收」，顯見此次條文
    修正除增列犯罪所生之物亦得沒收外，其餘僅有文字及條項
    之調整，對被告等而言，無論依修正前或修正後規定，上開
    物品均應沒收，並未產生任何有利或不利益之情形。是參照
    最高法院八十七年度台上字第二五九六號判決揭諸之意旨「
    沒收為從刑之一種，具有刑罰及保安處分之性質，且與主刑
    有其從屬關係，如行為後，法律有所變更，但主刑之法定最
    高度及最低度刑，與修正前之舊法完全相同，或僅沒收之從
    刑規定有所更易，主刑並未修正時，則沒收部分，固不生比
    較問題，應適用修正後之法律」，應依施行後之規定宣告沒
    收。從而，扣案之被告甲○○所有之光碟棉套一百只、信封
    五十只、空白光碟五百片等物，係預備供非法重製、販售電
    腦程式所用，爰依修正後刑法第三十八條第三項、第一項第
    二款之規定併予宣告沒收。另扣案之電腦主機、手提電腦各
    一台等物，業據被告於本院審理時供稱並非供其非法重製、
    販售電腦程式所用之物，此外亦乏證據足資認定為被告為前
    開犯行所用之物，爰不為沒收之諭知。另承辦員警於查緝本
    案時，在被告前開住處一併查獲內含其他電腦程式之光碟片
    共計二千一百八十八片，此部分據被告供稱係其自行購置之
    物，且亦無他證足認該部分光碟片係被告重製或欲出售之物
    ，從而尚難認定該等光碟片與被告所為本案犯行有關，自亦
    應無另予沒收之餘地，附此敘明。
四、據上論斷，應依刑事訴訟法第三百六十九條第一項前段、第
    三百六十四條、第二百九十九條第一項前段、第三百條，著
    作權法第九十一條第三項、第二項、第九十一條之一第一項
    、第九十八條，刑法第十一條前段、第二條第一項前段、修
    正前刑法第五十六條、修正前刑法第五十五條後段，修正後
    刑法第五十五條、修正後第三十八條第三項、第一項第二款
    ，判決如主文。
本案經檢察官劉得鉦到庭執行職務。
中　　華　　民　　國　　96　　年　　1　　月　　30　　日
                  刑事第六庭  審判長法　官  蔡崇義
                                    法　官  董武全
                                    法　官  曾文欣
以上正本證明與原本無異。
如不服本判決，應於收受本判決後十日內向本院提出上訴書狀。
其未敘述上訴理由者並得於提起上訴後十日內向本院補提理由書
狀（均須按他造當事人之人數附繕本）「切勿逕送上級法院」。
　　　　　　　　　　　　　　　　　　書記官  李育儒
中　　華　　民　　國　　96　　年　　2 　　月　　1 　　日
附錄法條：
著作權法第91條
擅自以重製之方法侵害他人之著作財產權者，處 3 年以下有期
徒刑、拘役，或科或併科新臺幣 75 萬元以下罰金。
意圖銷售或出租而擅自以重製之方法侵害他人之著作財產權者，
處6月以上五年以下有期徒刑，得併科新臺幣20萬元以上2 百萬
元以下罰金。
以重製於光碟之方法犯前項之罪者，處 6 月以上 5 年以下有期
徒刑，得併科新臺幣 50 萬元以上 5 百萬元以下罰金。
著作僅供個人參考或合理使用者，不構成著作權侵害。
著作權法第91條之1
擅自以移轉所有權之方法散布著作原件或其重製物而侵害他人之
著作財產權者，處3年以下有期徒刑、拘役，或科或併科新臺幣
五十萬元以下罰金。
明知係侵害著作財產權之重製物而散布或意圖散布而公開陳列或
持有者，處3年以下有期徒刑，得併科新臺幣7萬元以上75 萬元
以下罰金。
犯前項之罪，其重製物為光碟者，處 6 月以上 3 年以下有期徒
刑，得併科新臺幣20萬元以上2百萬元以下罰金。但違反第87條
第4款規定輸入之光碟，不在此限。
犯前二項之罪，經供出其物品來源，因而破獲者，得減輕其刑。
